【裁判字號】    97,訴,708
【裁判日期】    970227
【裁判案由】    毒品危害防制條例
【裁判全文】
臺灣高雄地方法院刑事判決               97年度訴字第708號
公  訴  人  臺灣高雄地方法院檢察署檢察官
被      告  甲○○
                      號
上列被告因違反毒品危害防制條例案件，經檢察官提起公訴（96
年度毒偵字第10651 號），被告於本院準備程序進行中，為有罪
之陳述，經本院合議庭裁定由受命法官獨任改依簡式審判程序審
理，並判決如下：
    主  文
甲○○施用第一級毒品，累犯，處有期徒刑捌月。
    事  實
一、甲○○前(1)因施用毒品案件，經本院以88年度毒聲字第5786
    號裁定令入戒治處所施以強制戒治，於民國89年1 月4 日停
    止其處分釋放，於同年8 月10日執行完畢，並經臺灣高雄地
    方法院檢察署檢察官以89年度戒毒偵字第879 號為不起訴處
    分確定；(2)再因施用毒品案件，經本院以93年度訴字第2229
    號判決判處有期徒刑8 月確定，於94年4 月29日因縮刑期滿
    執行完畢。
二、明知海洛因係屬毒品危害防制條例第2 條第2 項第1 款所定
    之第一級毒品，不得持有、施用，詎仍不知悔改，於前述強
    制戒治執行完畢後，5 年內再犯施用毒品之罪，經本院於93
    年間，以前揭判決判處有罪確定後，復基於施用第一級毒品
    海洛因之犯意，於96年11月1 日15時許，在其位於高雄縣大
    樹鄉○○村○○街90巷36弄27號住處，以針筒注射之方式，
    施用海洛因1 次。嗣經警於翌日15時20分許，在高雄縣大樹
    鄉○○村○○路298 號前，見甲○○形跡可疑予以盤查，並
    採集其尿液送驗，檢驗結果呈嗎啡陽性反應，而查悉上情。
三、案經高雄縣政府警察局仁武分局報告臺灣高雄地方法院檢察
    署檢察官偵查起訴。
           理  由
一、被告甲○○所犯係死刑、無期徒刑、最輕本刑為3 年以上有
    期徒刑以外之罪，其於準備程序中就前揭被訴事實為有罪之
    陳述，經受命法官告知簡式審判程序之旨，並聽取其與公訴
    人之意見後，本院合議庭認為適宜由受命法官獨任進行簡式
    審判程序，爰依刑事訴訟法第273 條之1 第1 項規定，裁定
    由受命法官獨任進行審判程序，合先敘明。
二、訊據被告對於上揭犯行業於本院審理時供承不諱，且被告於
    上開時地為員警所採集之尿液，經送檢驗之結果，確呈嗎啡
    陽性反應，此有台灣檢驗科技股份有限公司96年11月15 日
    濫用藥物尿液檢驗報告（檢體編號：422 號）、偵辦毒品案
    件尿液採證檢驗對照表各1 紙附卷可稽。是被告之自白核與
    事實相符，應堪採信。本案事證明確，被告上開施用毒品犯
    行，堪以認定。
三、按毒品危害防制條例前於92年7 月9 日修正公布，自93年1
    月9 日施行，觀之該條例第20條、第23條之立法理由，修正
    後毒品危害防制條例就施用毒品者，只於「初犯」及「5 年
    後再犯」二種情形，有其追訴條件之限制，即須於初犯經觀
    察、勒戒或強制戒治釋放後，5 年內均無施用毒品之行為，
    始能認其前所實施之觀察、勒戒或強制戒治已足遮斷毒癮，
    而得於5 年後再犯時，再予適用初犯之規定，重行觀察、勒
    戒等程序。倘5 年內已經再犯，被依法追訴處罰，縱其第3
    次（或第3 次以上）施用毒品之時間在初犯釋放5 年以後，
    即與「5 年後再犯」之情形有別，且因已於「5 年內再犯」
    ，顯見其再犯率甚高，原實施觀察、勒戒或強制戒治，已無
    法收其實效，而無5 年戒斷期之存在，自無再經觀察、勒戒
    及強制戒治之必要，應得逕行追訴處罰（最高法院95年5 月
    9 日95年度第7 次刑事庭會議決議參照）。經查：本件被告
    前因施用毒品案件，經本院以88年度毒聲字第5786號裁定令
    入戒治處所施以強制戒治，於89年1 月4 日停止其處分釋放
    ，於同年8 月10日執行完畢，並經臺灣高雄地方法院檢察署
    檢察官以89年度戒毒偵字第879 號為不起訴處分確定；再因
    施用毒品案件，經本院以93年度訴字第2229號判決判處有期
    徒刑8 月確定在案等情，有臺灣高等法院被告前案紀錄表1
    份在卷可憑，是依上開說明，被告於前述強制戒治執行完畢
    後5 年內，再犯施用毒品罪，經本院判決有罪確定後，復犯
    本件施用第一級毒品海洛因之犯行，本件犯行距前揭強制戒
    治執行完畢後雖逾5 年，惟核與毒品危害防治條例第20 條
    第3 項所定「5 年後再犯」之立法意旨不符，揆諸上開說明
    ，仍應予追訴、處罰。
四、核被告所為，係犯毒品危害防制條例第10條第1 項之施用第
    一級毒品海洛因罪。被告施用第一級毒品前持有第一級毒品
    之行為，本應論以持有之罪，惟持有毒品之低度行為為其後
    施用毒品之高度行為所吸收，不另論罪。被告有事實欄所載
    之前科紀錄，於94年4 月29日因縮刑期滿執行完畢乙節，有
    上開前案紀錄表1 份在卷可憑，其於刑之執行完畢後，5 年
    內故意再犯本件有期徒刑以上之罪，為累犯，應加重其刑。
    爰審酌被告無視毒品可能對自身及家庭所造成之戕害，及對
    社會治安形成之潛在危險，屢犯施用毒品之罪，足見其戒絕
    毒癮之意志不堅，本不宜寬貸，惟念其犯後坦承犯行，態度
    良好，及施用毒品乃戕害自身健康，尚未直接危害他人等一
    切情狀，量處如主文所示之刑。
據上論斷，應依刑事訴訟法第273 條之1 第1 項、第299 條第1
項前段，毒品危害防制條例第10條第1 項，刑法第11條前段、第
47條第1 項，判決如主文。
本案經檢察官乙○○到庭執行職務。
中    華    民    國    97    年    2     月    27    日
                  刑事第四庭    法  官  鄭凱文
以上正本證明與原本無異。
如不服本判決應於收受本判決後10日內向本院提出上訴書狀，並
應敘述具體理由，如未敘述上訴理由者，應於上訴期間屆滿後20
日內補提理由書狀於本院（均須按他造當事人之人數附繕本）「
切勿逕送上級法院」。
                                書記官  蕭家玲
中    華    民    國    97    年    3     月    4     日
附錄本案論罪法條：
毒品危害防制條例第10條第1 項
施用第一級毒品者，處6 月以上5 年以下有期徒刑。


司法院資訊處製作；財團法人民間司法改革基金會備份。
